臺灣高等法院臺中分院刑事判決
110年度上易字第986號
上  訴  人  臺灣臺中地方檢察署檢察官
被      告  黃冠智



上列上訴人因被告妨害自由案件，不服臺灣臺中地方法院110年
度易字第1810號中華民國110年10月18日第一審判決（起訴案號
：臺灣臺中地方檢察署110年度偵字第7626號），提起上訴，本
院判決如下：
    主  文
上訴駁回。
    犯罪事實
一、乙○○假借仲介伴遊為由，於民國108年1月中旬某日21時30分
    許，與年滿18歲之甲○○相約在臺中市○區○○○街000號之東協
    廣場見面，且於翌日1時30分許，雙方在臺中市○區○○○街000
    號9樓之「星河商旅」合意發生性行為，其後乙○○未經甲○○
    之同意，乘甲○○不知，無故以其具有攝影功能之手機，拍攝
    甲○○未受衣物掩蓋之背面全身之非公開活動影片1則及背面
    下半身露出臀部之照片1張（此部分所涉妨害秘密罪嫌，因
    告訴已逾期，而由檢察官另為不起訴之處分確定）。詎乙○○
    因不滿甲○○拒絕再行與其見面，竟基於恐嚇危害安全之單一
    接續犯意，先於109年2月18日0時27分許，在其位於臺中市○
    區○○路000巷0號居所，以手機使用臉書暱稱「Lin Angle」
    （原為「Zang Sun」），在Messenger私訊傳送上揭私密照
    片予甲○○；又接續於109年5月22日15時36分許，在同上地點
    ，傳送前揭私密影片及「妳的正面影片不怕被流出嗎」等文
    字私訊予甲○○；復接續於109年11月22日10時58分許，在同
    上地點，於預見甲○○之友人即臉書暱稱「Ai Rong Zhan」之
    人（真實姓名、年籍均不詳，無證據為未成年人，下稱「Ai
     Rong Zhan」），於接收其傳送之前開甲○○私密照片及影片
    後，將會截圖轉知甲○○之情況下，復將上開甲○○之私密照片
    及影片，透過臉書Messenger傳送予「Ai Rong Zhan」，且
    果經不知情之「Ai Rong Zhan」截圖告知甲○○（起訴書漏載
    乙○○傳送甲○○之私密照片及影片予「Ai Rong Zhan」，係為
    利用「Ai Rong Zhan」截圖告知甲○○而為恐嚇之部分，應予
    補充），而陸續以前開欲加害甲○○名譽之言行，對甲○○施以
    恐嚇，使甲○○因此心生畏懼，致生危害於其安全。嗣因甲○○
    不堪身心驚恐而報警處理，乃為警循線查悉上情。
二、案經甲○○訴由苗栗縣警察局苗栗分局報請臺灣臺中地方檢察
    署檢察官偵查起訴。
    理  由
一、證據能力方面：
    按刑事訴訟法第159條之5規定：「（第1項）被告以外之人
    於審判外之陳述，雖不符前4條之規定，而經當事人於審判
    程序同意作為證據，法院審酌該言詞陳述或書面陳述作成時
    之情況，認為適當者，亦得為證據。（第2項）當事人、代
    理人或辯護人於法院調查證據時，知有第159條第1項不得為
    證據之情形，而未於言詞辯論終結前聲明異議者，視為有前
    項之同意」，其立法意旨在於傳聞證據未經當事人之反對詰
    問予以核實，原則上先予排除，惟若當事人已放棄詰問或未
    聲明異議，基於證據資料愈豐富，愈有助於真實發現之理念
    ，且強化言詞辯論原則，法院自可承認該傳聞證據例外擁有
    證據能力。經查，有關下述所引用未符合刑事訴訟法第159
    條之1至第159條之4所示之證據，業經本院於審理時當庭直
    接提示而為合法之調查，且檢察官、上訴人即被告乙○○（下
    稱被告）均未於言詞辯論終結前聲明異議（見本院卷第25至
    32頁），本院審酌前開證據作成或取得之狀況，並無非法或
    不當取證之情事，故認為適當而均得以作為證據，是前開證
    據依刑事訴訟法第159條之5之規定，均具有證據能力。
二、訊據被告對於上揭事實均坦承不諱（見本院卷第28至29頁）
    ，雖被告於本院審理自白犯行後，復就其於109年11月22日
    之恐嚇危害安全行為部分，辯稱：伊當時傳送甲○○的私密照
    片及影片予甲○○之友人「Ai Rong Zhan」，是因為其當時無
    法聯絡甲○○，才會想去問其臉書上之友人「Ai Rong Zhan」
    ，沒有想到「Ai Rong Zhan」會把伊傳送的甲○○私密照片及
    影片截圖告知甲○○云云。惟查：
(一)被告上開接續以前揭方式對告訴人甲○○實行恐嚇危害安全之
    犯行，除據被告於偵查、原審及本院審理時均供認在卷（見
    偵卷第64頁、原審卷第40至41頁、本院第28至29頁）外，並
    有證人即告訴人甲○○於警詢、偵訊之證述（見偵卷第17至21
    、23、55至58頁）、被告與告訴人甲○○間Messenger私訊紀
    錄截圖照片（見偵卷第33至35頁）、告訴人甲○○與其友人「
    Ai Rong Zhan」間之Messenger私訊紀錄截圖照片（見偵卷
    第37至39頁）及檢察官於偵訊被告時經徵得其同意檢視被告
    手機後所截取之被告以Messenger傳送私密照片予告訴人甲○
    ○之螢幕畫面翻拍照片（見偵卷第67頁）在卷可憑，足認被
    告上開自白核與事實相符而為可信。
(二)被告於本院審理時固曾以前詞而為置辯。惟查，被告所辯伊
    於109年11月22日傳送告訴人甲○○的私密照片及影片予「Ai 
    Rong Zhan」，是因為其當時無法聯絡找到告訴人甲○○，才
    會想去問告訴人甲○○之友人「Ai Rong Zhan」云云，因被告
    傳送告訴人甲○○之私密照片及影片予「Ai Rong Zhan」之手
    段，與被告所述其目的係為達到尋找告訴人甲○○，二者間並
    不具有其必要或關聯性，已難採信；況被告業已自承伊知悉
    「Ai Rong Zhan」為告訴人甲○○之臉書友人，堪認被告應係
    已知「Ai Rong Zhan」與告訴人甲○○為友人關係，而可預見
    其傳送告訴人甲○○之私密照片及影片予「Ai Rong Zhan」後
    ，「Ai Rong Zhan」基於身為告訴人甲○○友人之立場，應會
    截圖轉知告訴人甲○○等情，乃將上揭告訴人甲○○之私密照片
    及影片，透過臉書Messenger傳送予「Ai Rong Zhan」，並
    果由不知情之「Ai Rong Zhan」截圖告知告訴人甲○○，而達
    於其以上開加害名譽之惡害通知以恐嚇告訴人甲○○之目的，
    足可認定。被告前開所辯，尚無可採，仍應以被告先前於偵
    查、原審及本院審理時之自白為可信。
(三)按刑法第305條之恐嚇危害安全罪，所稱以加害生命、身體
    、自由、名譽、財產之事，恐嚇他人者，係指以使人生畏怖
    心為目的，而通知將加惡害之旨於被害人而言，且此所指之
    通知加惡害於被害人之方式，並不以明示之言詞表達為限，
    亦包含足以彰顯將加惡害於被害人之通知行為在內。查被告
    僅因不滿告訴人甲○○拒絕再行與其見面，竟先於109年2月18
    日0時27分許以手機使用臉書在Messenger私訊傳送上揭私密
    照片予告訴人甲○○；又接續於109年5月22日15時36分許傳送
    前揭私密影片及「妳的正面影片不怕被流出嗎」等文字私訊
    予告訴人甲○○；復接續於109年11月22日10時58分許，將上
    開告訴人甲○○之私密照片及影片，透過臉書Messenger傳送
    予告訴人甲○○之友人「Ai Rong Zhan」，並利用「Ai Rong 
    Zhan」截圖告知告訴人甲○○，以達其對告訴人甲○○恐嚇之目
    的，被告前開接續所為，確均足認屬以將加害名譽之事通知
    告訴人甲○○之言行，並因此使告訴人甲○○心生畏懼，致生危
    害於其安全。被告所為合於刑法所定恐嚇危害安全之構成要
    件，自應成立恐嚇危害安全之罪。
(四)基上所述，本件事證明確，被告前開恐嚇危害安全犯行，足
    可認定。　　
三、法律適用方面：　　
(一)核被告所為，係犯刑法第305條之恐嚇危害安全罪。被告其
    中於109年11月22日利用已成年、不知情之「Ai Rong Zhan
    」，將其傳送之私密照片及影片截圖告知告訴人甲○○，而對
    告訴人甲○○實行恐嚇危害安全行為之部分，為間接正犯（此
    部分原判決未予記載之部分，因不影響於其論罪本旨，尚不
    構成應予撤銷之事由，由本院逕予補充）。
(二)被告先、後數次傳送告訴人甲○○之私密照片、影片及恫嚇文
    字等舉動，均係本於同一之目的所實行，且侵害同一之法益
    ，各行為之獨立性極為薄弱，依一般社會健全觀念，難以強
    行分開，以視為數個舉動之接續施行，合為包括之一行為予
    以評價，較為合理，應論以接續犯之一罪。
四、本院駁回上訴之說明：
(一)原審認被告上開所為恐嚇危害安全犯行之事證明確，乃以行
    為人即被告之責任為基礎，審酌被告之素行，其僅因告訴人
    甲○○未搭理其外出之邀約，竟連番傳送先前無故所拍攝之告
    訴人甲○○私密照片、影片，且以文字私訊而對告訴人甲○○加
    以恫嚇，使告訴人甲○○擔心私密照片、影片外流致其名譽受
    創而深感恐懼，法治觀念薄弱，應予非難；且犯後未能與告
    訴人甲○○達成和解（告訴人甲○○於原審無意願到庭面對被告
    ，亦未表明請求賠償之具體金額，雙方無從就賠償金額達成
    合致），兼衡被告之動機、手段，自述之智識程度、生活經
    濟狀況及其犯罪後之態度等一切情狀，依判決格式簡化原則
    ，於其據上論斷欄僅引用刑事訴訟法第273條之1第1項、第2
    99條第1項前段等程序法條文，判處被告「乙○○犯恐嚇危害
    安全罪，處拘役伍拾伍日，如易科罰金，以新臺幣壹仟元折
    算壹日。」，核原判決之認事、用法並無不當，量刑亦未違
    法。
(二)檢察官上訴意旨雖略以：被告先、後於109年2月18日、5月2
    2日及11月22日，以先前無故拍攝之告訴人甲○○私密照片、
    影片，傳送予告訴人甲○○及其友人，並以文字私訊加以恫嚇
    ，使告訴人甲○○擔心私密照片、影片外流使名譽受創而深感
    恐懼，考量被告犯罪跨越之期間，告訴人甲○○心理之恐懼及
    煎熬，處於不斷被加深且惡性循環之狀態，實非他人得以體
    會，被告之行為所生危害非輕，致使告訴人甲○○無法原諒被
    告，無法同意與被告進行和解，足見被告所為已對告訴人甲
    ○○之心理造成極大傷害，原判決未將告訴人甲○○之處境及所
    受之損害予以充分考量，僅量處被告拘役55日（得易科罰金
    ）之刑，有所過輕，宜改判有期徒刑以上之刑期等語。惟按
    刑之量定，係實體法上賦予法院得依職權自由裁量之事項，
    苟已以行為人之責任為基礎，並斟酌刑法第57條各款所列情
    狀，在法定刑度內酌量科刑，而無明顯失出失入之情形，即
    不得任意指摘為違法。原判決就被告所為前開恐嚇危害安全
    犯行，已依刑法第57條之規定予以審酌，客觀上並未逾越法
    定刑度，亦未明顯有違比例或公平原則，檢察官前開上訴意
    旨，主要無非僅係片面立於告訴人甲○○一方之立場而對原判
    決之量刑予以爭執，並未兼顧被告之犯罪後態度等對其較為
    有利之量刑事由，且檢察官上揭請求再予對被告從重量刑之
    內容，或已為原判決科刑時所斟酌、或尚不足以影響於原判
    決之量刑本旨，檢察官前開上訴因未指摘或表明第一審判決
    有何量刑上之足以影響其判決本旨之不當或違法，尚難認為
    有理由。基上所述，檢察官前開上訴為無理由，應予駁回。
據上論斷，應依刑事訴訟法第368條，判決如主文。
本案經檢察官潘曉琪提起公訴，檢察官何建寬提起上訴，檢察官
丙○○到庭執行職務。
中　　華　　民　　國　　111 　年　　1 　　月　　27　　日
                  刑事第十二庭  審判長法　官  張國忠
                                      法　官  高文崇
                                      法　官  李雅俐
以上正本證明與原本無異。
不得上訴。
                                      書記官  詹于君    

中　　華　　民　　國　　111 　年　　1 　　月　　27　　日
附錄論罪科刑法條：
刑法第305條：
以加害生命、身體、自由、名譽、財產之事恐嚇他人，致生危害
於安全者，處2年以下有期徒刑、拘役或9千元以下罰金。